Inventaris van het archief van de Delta-Commissie, (1936) 1953-1961
Nationaal Archief, Den Haag
Delta Commissie
1936-1961
merendeel 1953-1961
W26510
2.30 meter; 228 inventarisnummers.
Normale geschreven, getypte en gedrukte documenten, geen bijzondere handschriften.
Nationaal Archief, Den Haag
Delta-Commissie
Na de Februari-stormvloed van 1953 werd op 18 februari dat jaar de Deltacommissie ingesteld. Doel was om nog zo een ramp te voorkomen en tegelijkertijd te kijken in hoeverre het mogelijk was de zeearmen af te sluiten ter beveiliging tegen hoge stormvloedstanden en de verbetering van de zoetwatervoorziening in de grote stroomgebieden. Op 10 december 1960 bracht de Deltacommissie een uit zes delen bestaand eindverslag uit. De commissie werd bij besluit van 12 april 1961 ontbonden. Het archief bevat stukken betreffende de werkzaamheden van de Commissie zelf, maar ook van de verscheidene werkgroepen, te weten de werkgroepen Veiligheid binnendijks, Meteorologie, Windgolven en golfoploop, Constructie afsluitingen, Plaats en volgende werken, Bestaande dijken, Verkeer, Economie, Schelpdieren en visserij en de Programmacommissie Delft. Het archief van de commissie zelf is opgedeeld in stukken betreffende de plenaire commissie, en stukken uit het archief van de voorzitter.
Archiefvorming
Geschiedenis van de archiefvormer
De Februari-stormvloed
In de nacht van 31 januari op 1 februari 1953 werd Nederland getroffen door een ongekend hevige stormvloed, die veroorzaakt werd door een aantal uiterst ongunstige omstandigheden, welke op dat tijdstip vrijwel gelijktijdig optraden. Op genoemde datum viel springtij toevallig samen met een storm van orkaankracht uit het noordwesten, welke bovendien vele uren aan hield. Deze storm veroorzaakte een golfbeweging, ten gevolge waarvan vele uren de kleibekleding van de bovenste dijkgedeelten werd aangevreten en tenslotte werd weggeslagen. De gevolgen waren desastreus. Een aantal dijken brak op vele plaatsen door, ten gevolge waarvan alleen al in de provincie Zeeland 124 polders werden overstroomd en volliepen. Behalve het onherstelbaar verlies van 1835 mensenlevens werden zware klappen toegediend aan het gehele economisch bestaan in de getroffen gebieden. Verschillende bedrijfstakken leden grote verliezen aan materiaal en vermogensbezit. Alleen reeds in de sector landbouw werd de totale vermogensschade geschat op f.40 mln. zonder rekening te houden met verloren gegane bedrijfsgebouwen. De totale materiële schade bedroeg meer dan f.1100 mln. Ook de veestapel werd zwaar getroffen: 4700 stuks vee en 140.000 stuks pluimvee kwamen om.
Instelling Deltacommissie
Dat het de Nederlandse regering ernst was om met grote spoed en met inzet van alle beschikbare middelen een aanvang te maken met de planning van de belangrijkste waterstaatkundige voorzieningen, welke met voorrang moesten worden uitgevoerd om herhaling van de Februari-ramp te voorkomen, blijkt uit het feit, dat bij beschikking nr. 8976, Afd.P. Directie van de Waterstaat van 18 februari 1953 reeds een commissie van advies werd ingesteld
Zie voor samenstelling Inventarisnummer 1
.
Aan deze commissie - onder voorzitterschap van ir. A.G. Maris, directeur-generaal van de Rijkswaterstaat met als secretaris dr. ir. J. van Veen eveneens van de Rijkswaterstaat - werd onder meer voorgelegd de beantwoording van de vraag, "welke waterstaatstechnische voorzieningen dienen te worden getroffen met betrekking tot de door de stormvloed geteisterde gebieden, waarbij in het onderzoek ware te betrekken de vraag of een afsluiting van de zeearmen zulk een voorziening behoort te vormen."
De commissie - voortaan Deltacommissie genoemd - bestond uit 11 leden en werd op 21 februari 1953 door de minister van Verkeer en Waterstaat aan het Binnenhof in Den Haag geïnstalleerd. In zijn installatierede werd door de heer Algera onder ander gememoreerd, dat reeds langer dan 15 jaar door de Rijkswaterstaat was gewerkt aan de voorbereiding en uitvoering van plannen, die voor een belangrijk deel het gebied bestrijken, waarop ook de werkzaamheden van de Deltacommissie zich zouden bewegen. De minister had hierbij het oog op de werkzaamheden van de zogeheten Stormvloedcommissie, die bij beschikking van de minister van Waterstaat van 28 april 1939, nr. 426 I, Directie van de Waterstaat, was ingesteld met de opdracht om van voorlichting te dienen inzake het optreden van stormvloedstanden langs de Nederlandse Noordzeekust en welke veiligheidsmaatregelen in verband met het optreden van deze stormvloedstanden nodig zouden zijn.
Tot voorzitter van deze commissie werd destijds benoemd de hoofdingenieur-directeur van de Rijkswaterstaat in de directie Zuid-Holland, ir.D.A. van Heyst. De commissie werd bij beschikking van de minister van Verkeer en Waterstaat van 21 april 1953 nr. 21179 Afd.P opgeheven.
Werkzaamheden en opheffing
De werkzaamheden van de Deltacommissie hebben in hoofdzaak te maken gehad met het ontwerpen van plannen ter beveiliging tegen hoge stormvloedstanden en de verbetering van de zoetwatervoorziening in de grote stroomgebieden. Bij haar studie, die heeft geleid tot het opstellen van het zogenaamde "Deltaplan", heeft de commissie gebruik kunnen maken van de ervaring en studie-resultaten van de volgende diensten en commissies:
het Centraal Planbureau te Den Haag,
het K.N.M.I. te De Bilt,
het Laboratorium voor Grondmechanica te Delft,
het Laboratorium voor Experimenteel Spanningsonderzoek te Delft,
het Mathematisch Centrum te Amsterdam,
Provinciale Waterstaatdiensten,
de Rijksdienst voor het Nationale Plan,
het Rijksinstituut voor Visserij-onderzoek te IJmuiden,
het Waterloopkundig Laboratorium te Delft,
het Zoölogisch Station te Den Helder,
de Plancommissie Zuidwest,
de Commissie ter bestudering van de Ruimtelijke Ordening in de Landbouw en
de zogenaamde Commissie van Dertien voor aangelegenheden betreffende Schelpdierenteelt.
Hoewel de commissie vanaf de aanvang van haar werkzaamheden wist, dat zij voor een immens moeilijke taak was geplaatst en dat vergroting van de veiligheid van ons land tegen het dreigende water en verbetering van de zoetwaterhuishouding in Zuidwest Nederland aangelegenheden waren, welke een zeer intensieve bestudering van de daarmede samenhangende problemen en factoren met zich mee brachten, is zij niettemin reeds een jaar na haar installatie tot de overtuiging gekomen, dat afdamming van de daarvoor in aanmerking komende zeegaten wenselijk en ook technisch uitvoerbaar was. Hiermee was de door de minister gestelde hoofdvraag: "Afdamming van de zeegaten of verzwaring van de bestaande dijken?"beantwoord. De commissie kwam spoedig tot een aantal voorlopige bevindingen welke zij aan de minister heeft uit gebracht en heeft neergelegd in een vijftal interimadviezen, te weten:
Eerste interimadvies, gedateerd 26 mei 1953; Verhoging Schouwense Dijk.
Tweede interimadvies, gedateerd 26 mei 1953; Afsluiting Hollandse IJssel.
Derde interimadvies, gedateerd 27 februari 1954, Afdamming zeearmen (deltaplan)
Vierde interimadvies, gedateerd 5 januari 1955; Afdamming Veersegat en Zandkreek (Drie-eilandenplan)
Vijfde interimadvies, gedateerd 18 oktober 1955; Nadere beschouwingen in verband met de afdamming van de zeearmen.
Op 10 december 1960 bracht de Deltacommissie een uit zes delen bestaand eindverslag uit
Zie inventarisnummer 12
. Dit was de neerslag van een uitgebreide studie in de vorm van - grotendeels technische - rapporten, nota's, adviezen, beschouwingen en verslagen, samengesteld door een keur van deskundigen op het gebied van o.m. de waterstaat, de planologie, de meteorologie, de grondmechanica en het wetenschappelijk visserij-onderzoek. De commissie werd bij besluit van 12 april 1961, no.23902 Afd.P, Directie van de Waterstaat, met dankzegging voor de door haar verrichte belangrijke arbeid, ontbonden.
Geschiedenis van het archiefbeheer
In hetzelfde besluit, waarbij de Deltacommisie door de minister van Verkeer en Waterstaat werd ontbonden, werd door de minister bepaald, dat de archiefstukken van de commissie zullen berusten in het archief van de Directie van de Waterstaat. Begin 1972 werd het archief, hetwelk een lengte had van 81/2 m en zich in materieel opzicht in een goede toestand bevond, in het beheer overgedragen aan het Bureau Semi Statische Archieven van dit ministerie.
De verwerving van het archief
Overbrenging van een overheidsarchief
De verwerving van het archief
Het archief is krachtens bepalingen van de Archiefwet overgebracht.
Inhoud en structuur van het archief
2.16
Selectie en vernietiging
Lijst van vernietigde stukken
Algemeen
1. Dubbele exemplaren van ingekomen en uitgaande brieven, nota's, rapporten, concept-adviezen, tekeningen, notulen en tijdschriften.
2. Aanbiedingsbrieven en overige correspondentie van onbelangrijke aard, waarop geen bijzondere aantekeningen zijn geplaatst.
3. Stukken betreffende het aankondigen en het annuleren van vergaderingen.
4. Correspondentie inzake mededelingen van verhindering tot het bijwonen van vergaderingen.
5. Adreswijzigingen, overlijdensberichten en opgaven van gewijzigde of vervallen telefoonnummers.
6. Stukken betreffende het verstrekken van inlichtingen van eenvoudige aard.
Comptabele bescheiden
7. Reisdeclaraties en onkostenrekeningen inzake ten dienste van de commissie-werkzaamheden gemaakte reis- en verblijfskosten.
Kantoorbenodigdheden en administratieve hulpmiddelen
8. Stukken betreffende de aanschaf van kantoormeubilair, schrijfmachines en andere grotere benodigdheden ten behoeve van het Secretariaatsbureau.
9. Stukken betreffende de aanschaf van kleine kantoorbehoeften w.o. stempels, formulieren, stencilpapier, boeken en drukwerken.
10. Stukken betreffende porti- entelefoonkosten, kosten van vertaalwerk en van publicaties.
Particulieren
11. Correspondentie met particulieren inzake door hen ingediende suggesties en ideeën met betrekking tot de opzet en uitvoering van een Deltaplan, waaraan geen gevolg is gegeven.
Totaalomvang van het vernietigde gedeelte: 6 m
Ordening van het archief
Alle ingekomen en minuten van uitgegane stukken waren voorzien van een correspondentienummer en een nummer van de werkgroep, door welke het desbetreffend stuk was behandeld. Deze nummering is terug te vinden in een door de secretaris bijgehouden agenda
Zie inventarisnummer 84
, welke tevens als ingang goed bruikbaar is en waardoor een rechtstreekse chronologische benadering van de stukken mogelijk is gebleven. Het archief bleek geordend te zijn volgens een sterk doorgevoerd functioneel beginsel. De archivalia van liefst 11 verschillende werkgroepen bleken gemakkelijk te onderkennen. Daarnaast voerden de voorzitter van de commissie ir. A.G. Maris en de secretaris dr.ir. J. van Veen ieder een afzonderlijke correspondentie.
Aanwijzingen voor de gebruiker
Openbaarheidsbeperkingen
Volledig openbaar.
Materiële beperkingen
Aanvraaginstructie
Openbare archiefstukken kunnen online worden aangevraagd en gereserveerd. U kunt dit ook via de terminals in de studiezaal van het Nationaal Archief doen. Om te kunnen reserveren dient u de volgende stappen te volgen:
U maakt een profiel aan op www.gahetna.nl, en logt vervolgens in
Via de archiefinventaris (alleen de beschrijvingen met rode nummers) selecteert u het gewenste archiefstuk door op de knop 'Reserveren' te klikken
In het volgende scherm geeft u aan op welke dag u het archiefstuk wilt inzien
Indien u zich bevindt in de studiezaal en een tafelnummer heeft ontvangen kunt u dit nummer vermelden. Als u geen tafelnummer heeft kunt u tafelnummer 777 laten staan
Vervolgens bevestigt u uw reservering door deze te versturen.
Verwant materiaal
Beschikbaarheid van kopieën
Beschrijving van de series en archiefbestanddelen
- Archief van de Delta-commissie, I
  - Archief van de Plenaire commissie, A
    - Ministerieel besluit tot instelling van de Delta-commissie, met vermelding van de benoemde leden., 18 febr. 1953; 1; 1 stuk
      Afschrift.
    - Tekst van toespraken gehouden door de minister van Verkeer en Waterstaat mr. J. Algera en door de voorzitter van de Commissie van advies ir. A.G. Maris, ter gelegenheid van de installatie, met bijgaande foto van de leden., 21 febr. 1953; 2; 2 stukken
    - Ministerieel besluit houdende benoeming van ir. F.J. de Vos tot lid tevens adjunct-secretaris van de Delta-commissie., 29 mei 1953; 3; 1 stuk
    - Overzicht van de voorlopige werkprogramma's van de plenaire commissie en de werkgroepen., z.j. (1953); 4; 1 stuk
    - Staat, houdende overzicht van de werkgroepen met opgave van aanbevolen deskundigen., z.j. (1953); 5; 1 stuk
    - Ministerieel besluit houdende benoeming van jhr.ir.C.L.C. van Kretschmar van Veen tot lid van de Delta-commisssie., 16 febr. 1954; 6; 1 stuk
      Gestencild.
    - Ministerieel besluit houdende benoeming van prof.dr.J. Tinbergen en dr.ir. F.P. Mesu tot leden van de Delta-commissie., 2 maart 1954; 7; 1 stuk
      Gestencild
    - Nota van ir.A.G.Maris aan de minister van Verkeer en Waterstaat houdende afwijzend advies inzake uitbreiding van de Delta-commissie met een lid., 7 juli 1954; 8; 1 stuk
      Doorslag
    - Ministerieel besluit houdende benoeming van ir. F.J. de Vos tot lid tevens secretaris van de Delta-commissie., 10 maart 1960; 9; 1 stuk
    - Notulen van plenaire vergaderingen van de Delta-commissie, 1953-1958., 1960; 10; 1 omslag
    - Rapporten houdende door de Delta-comissie aan de minister van Verkeer en Waterstaat uitgebrachte vijf interim-adviezen., 1953-1955; 11; 5 katerns
      Gedrukt.
    - Rapport van de Delta-commissie met eindverslag en interimadviezen, uitgebracht aan de minister van Verkeer en Waterstaat, 1953-1960., 1961; 12; 6 delen
      Gedrukt
    - Rede gehouden door de voorzitter van de Delta-commissie bij de aanbieding van het eindrapport van de commissie vaan de minister van Verkeer en Waterstaat, met antwoord-rede van de minister., 28 dec. 1960; 13; 2 stukken
    - Ministerieel besluit tot ontbinding van de Delta-commissie, met bepaling dat de archiefstukken van de commissie zullen berusten in het archief van de Directie van de Waterstaat., 12 april 1961; 14; 1 stuk
  - Archief van de voorzitter, B
    - Toezicht op de werkzaamheden van de commissie, 1
      - Brief van de hoofdingenieur-directeur van de Rijkswaterstaat directie Benedenrivieren aan de directeur-generaal van de Rijkswaterstaat betreffende het opstellen van een urgentieprogramma bij de uitvoering van de Delta-werken., 30 juli 1954; 15; 1 stuk
        Afschrift
      - Ontwerp Deltawet met Memorie van Toelichting., 1 okt. 1954; 16; 1 deel
      - Stukken betreffende een historisch overzicht van de totstandkoming van het Deltaplan., z.j.; 17; 1 pak
    - Technisch onderzoek, 2
      - De oorzaken en gevolgen van de stormramp 1953, 2.1
        - Rapport van de Rijkswaterstaat betreffende een karakter-analyse van de storm van 1 februari 1953 en van de stormvloedstanden langs de Nederlandse kust en de daaruit voortvloeiende gewenste dijkhoogten voor de directie Noord-Holland., maart 1953; 18; 1 omslag
          Met bijlagen.
        - Beknopt overzicht van weersgesteldheid en waterstanden door de Hydrometrische afdeling van de Rijkswaterstaat n.a.v. de stormvloed van 1 februari 1953., 15 april 1953; 19; 1 deel
        - Rapport bevattende vijf verslagen van de verkenningsrapporten in het rampgebied door de ingenieurs Santema, de Vos en Valken., 17-18 juni 1953; 20; 1 deel
        - Nota van dr.ir.J. van Veen over de "Voorlopige bepaling der maatgevende stormvloedhoogten van Hoek van Holland en Vlissingen., 22 juni 1953; 21; 1 stuk
        - Nota van prof.ir.J.Th. Thijsse handelende over de voorlopige stormvloedpeilen aan de Noordzeekust., 15 juli 1953; 22; 1 stuk
        - Nota van dr.ir.J. van Veen handelende over Dijkbouw omstreeks 1575 met bijlagen (kaarten van Nederland en Friesland)., 29 juli 1953; 23; 1 omslag
        - Overzicht houdende de namen van instanties, die zich met het rampgebied in het zuidwestelijk deel van Nederland bezighouden., 1953; 24; 1 stuk
        - Brief van het waterschap "Schouwen"te Zierikzee betreffende de verhoging en verzwaring van de zeedijken rondom het eiland Schouwen-Duiveland., 1953; 25; 1 stuk
          Fotocopie
        - Rapport betreffende het waterstaatkundig aspect van de watersnoodramp 1953., z.j.; 26; 1 deel
          Waarschijnlijk afkomstig van de Rijkswaterstaat.
        - Rapport houdende een beschrijving van de stormvloed van 1953, terzake van de waterstanden., z.j.; 27; 1 deel
        - Staten houdende opgave van de hoogten der hoogst bekende vloeden vanaf 1885., z.j.; 28; 1 omslag
        - Verslag van de werkzaamheden van het provinciaal bestuur van Noord-Brabant naar aanleiding van de watersnoodramp van 1 februari 1953., z.j.; 29; 1 deel
        - Rapport houdende verslag van het verloop van de overstroming in Brabantse gemeenten., z.j.; 30; 1 deel
        - Rapport bevattende enige beschouwingen naar aanleiding van de stormvloed op donderdag 23 december 1954 door Joh.A. Vis, secretaris van de polder "De Biesbosch"., 14 jan. 1955; 31; 1 stuk
      - De mogelijkheden tot plaatsing en vervaardiging van zeeweringen, 2.2
        - Tekst van toespraak betreffende de ramp en de plannen tot herstel, gehouden door de commissaris der Koningin in de provincie Zeeland tijdens de vergadering van de Provinciale Staten van Zeeland op 25 februari 1953., 32; 1 stuk
        - Brief van prof.ir.J.Th. Thijsse inzake een door zijn laboratorium verricht onderzoek naar een eventuele verhoging van de stormvloedstanden op de rivieren en in de omgeving van de uitmondingen, indien tot afsluiting van de Hollandse IJssel zou worden overgegaan., 9 maart 1953; 33; 1 stuk
        - Verslag van een "praatavond" van vertegenwoordigers uit diverse kringen en instanties in Zeeland, georganiseerd door het bestuur van het departement Zeeland van de Nederlandse Maatschappij voor Nijverheid en Handel te Middelburg., 18 juni 1953; 34; 1 stuk
        - Verslag van een modelonderzoek, door ir.J.E. Prins verricht inzake de waterdruk welke bij golfoverslag wordt uitgeoefend op de uitwendige begrenzing van het dijklichaam. Gestencild. sept. 1953 1 stuk, 35
        - Ingekomen brieven en nota's van prof.ir.J.Th. Thijsse, directeur van het Waterloopkundig Laboratorium te Delft betreffende proefnemingen ter bepaling van de wijze en volgorde van de afsluitingen der zeegaten., 1953, 1954 en 1960; 36; 1 omslag
        - Doorslag van een brief van de voorzitter van de Delta-commissie aan de minister van Verkeer en Waterstaat houdende aanbieding van een advies met kaart inzake de afsluiting van de zeegaten., 29 jan. 1954; 37; 2 stukken
        - Ingekomen rapport van de werkgroep voor het onderzoek naar de spanningstoestand in zeedijken over de te volgen werkwijze., 1954; 38; 1 stuk
        - Nota's van de Rijkswaterstaat over de "Extrapolatie van de frequentielijn"van alle hoogwaters over de periode 1862-1952., 25 april 1955, 23 febr. 1956; 39; 2 stukken
        - Ingekomen rapporten van Dienst der Zuiderzeewerken over statistische onderzoeken van de stormvloedverhoging tengevolge van de afsluiting van de Zuiderzee en de overschrijdingsfrequenties., nov. 1955, febr. 1956; 40; 2 delen
        - Ingekomen brief van ir. R. Verloren van Themaat betreffende de bepaling der grootte van het wateroppervlak van het Haringvlietbekken en het Zeeuwse Meer in verband met de aanwezigheid van voldoende waterberging, noodzakelijk voor het goed functioneren van het Deltaplan., 22 okt. 1956; 41; 1 stuk
        - Rapporten van ir. P.J. Wemelsfelder inzake "Bui-Oscillaties tijdens stormvloeden"en "Bui-Oscillaties en Buistoten tijdens stormvloeden"., 1957 en 1960; 42; 2 delen
        - Brief van ir.R. Verloren van Themaat betreffende de onderlinge betrekking tussen stormvloeden en hoge afvoeren., 6 jan. 1958; 43; 1 stuk
        - Rapport van een werkgroep bestaande uit leden van het Koninklijk Instituut van Ingenieurs en het Koninklijk Genootschap voor Landbouwwetenschappen, inzake het belang en de techniek van het aanbrengen van grasmatten op dijken., juli 1958; 44; 1 deel
        - Nota opgemaakt door ir. H.A.M.C. Dibbits en dr. J.J. Dronkers inzake "De afsluiting van getijgeulen, bezien vanuit technisch en hydraulisch standpunt"., 1959; 45; 1 stuk
        - Rapport van dr.ir.J. van Veen en ir. A. Waalewijn inzake "Bodemdaling en Daling van Dijkkruinen ten opzichte van de gemiddelde zeespiegel"., mei 1960; 46; 1 stuk
        - Nota van de Rijkswaterstaat betreffende "De invloed van de afdamming van de zeegaten op de ijsgang in de Zeeuwse en Zuidhollandse wateren"., 1960; 47; 1 deel
        - Rapport van ir.J.B. Schijf inzake de "Frequenties van de waterstanden in en om de Waddenzeë., z.j.; 48; 1 deel
        - Rapport van ir.J.B. Schijf betreffende getijberekeningen en hydraulisch modelonderzoek in algemeen verband gezien., z.j.; 49; 1 deel
        - Rapport van dr. J.J. Dronkers betreffende de "Huidige stand van de methoden van getijberekeningen"., z.j.; 50; 1 deel
        - Rapport van dr. J.J. Dronkers betreffende de invloed van de afsluiting van de zeearmen op de getijbeweging en de stormvloedstanden langs de Nederlandse kust., z.j.; 51; 1 deel
        - Nota opgesteld door de leden van de Delta-commissie dr.ir. V.J.P. de Blocq van Kuffler, jhr.ir. C.L.C. van Kretschmar van Veen en dr.ir. J.A. Ringers, houdende enige beschouwingen in verband met de ingevolge het Deltaplan voorgenomen afsluiting der zeearmen., z.j.; 52; 1 stuk
    - Onderzoek naar de sociaal-economische gevolgen, 3
      - Sociaal-economisch rapport, uitgebracht door het Economisch-Technologisch Instituut voor Zuid-Holland, in opdracht van de besturen der gemeenten op Goeree-Overflakkee en de stichting "De Flakkeesche Gemeenschap"te Sommelsdijk, betreffende Goeree-Overflakkee., juni 1951; 53; 1 deel
      - Rapport van het Economisch-Technisch Insituut voor Zeeland inzake het opstellen van een economisch ontwikkelingsplan voor Zeeland met betrekking tot de welvaartsontwikkeling van de bevolking van de bevolking en de industrie., 2 aug. 1952; 54; 1 deel
      - Rapport van de "reconstructie-commissie Schouwen-Duiveland", houdende opstelling van een plan tot herstel en zonodig de sanering van de agrarische structuur en het gehel leefmilieu op Schouwen-Duiveland, waarbij tevens zal moeten worden gezocht naar mogelijkheden tot verbetering van het verkeer en het vervoer en naar de ontwikkelingsmogelijkheden voor niet-agrarische bestaansbronnen, met bijgaande tekeningen., 9 sept. 1953; 55; 1 deel
      - Rapport van de "reconstructie-commissie Schouwen-Duiveland", houdende een beschouwing over de economische reconstructie van Schouwen-Duiveland., 9 nov.1953; 56; 1 deel
      - Overzicht, samengesteld door het Centraal Bureau voor de Statistiek, houdende opsomming van een aantal gegevens betreffende de materiële schade, veroorzaakt door de overstromingsramp in februari 1953., 57; 1 katern
      - Nota van het ministerie van Maatschappelijke werk houdende een beschouwing over de sociale structuur van het rampgebied., 24 aug.1953; 58; 1 stuk
        Fotocopie.
      - Overdruk van een reeks teksten van voordrachten, met inleiding aan de voorzitter, naar aanleiding van de overstromingsramp op 1 februari 1953, gehouden tijdens de instituutsvergadering van het Koninklijk Instituut van Ingenieurs van 20 mei 1953 in gebouw "Diligentia" te Den Haag, overgenomen uit het weekblad "De Ingenieur"., z.j. (1953); 59; 1 katern
      - Correspondentie met de Nederlandse Maatschappij voor Nijverheid en Handel betreffende gehouden besprekingen inzake de economische, sociologische en planologische aspecten, verbonden aan de reconstructie van het rampgebied., 1954; 60; 1 omslag